---
Título: "Introducción a la teoría de grafos: definiciones y ejemplos"
Autor: Luis Felipe Hernández Ramírez
output: github_document
---

### Definición de grafo

Un **grafo simple** consiste en un set finito y no vacio denominado V(G) de elementos llamados **vertices o nodos** y, un set finito E(G) de **aristas** que unen los pares no ordenados de V(G).

```{r}
#Importar librerias
library(igraph)         # Biblioteca para análisis de redes.
library(tidyverse)      # Colección de bibliotecas para manipulación de datos.
library(viridis)        # Biblioteca con paletas de colores.
```

```{r}
# Generamos una red aleatoria de 4 nodos no dirigida.
# Para poder reproducirla, dado que tiene componentes aleatorios,
# Fijamos la semilla del generador de números pseudoaleatorios.
set.seed(22051996)
g <- sample_gnp(4, 1, directed = FALSE, loops = FALSE)
plot(g,
     vertex.color="darkorchid",  # color de los nodos
     vertex.size=20,             # tamaño de los nodos
     edge.color="black")         # color de las aristas
```

Calcularemos el set de vertices **V(G)** y el set de aristas **V(E)** del grafo generado arriba, el cual sería considerado un **grafo simple**, en el cual por lo menos una arista esta uniendo un dado par de vertices.

```{r}
V(g) #Calcular nodos
E(g) #Calcular aristas 
```

A continuación se presentara un **grafo general** o simplemente un **grafo**, dicho objeto permite la presencia de loops y aristas multiples. Un **loop** es aquella arista que conecta un nodo con si mismo. Las **aristas multiples** son aquellas aristas que conectan dos vertices distintos más de una vez.

```{r}
set.seed(22051996)
g <- sample_gnp(6, 1, directed = FALSE, loops = TRUE) #Crea un grafo aleatorio con 6 nodos, no dirigido y con loops
plot(g,
     vertex.color="darkorchid",  # color de los nodos
     vertex.size=20,             # tamaño de los nodos
     edge.color="black")         # color de las aristas
V(g) #Calcular nodos
E(g) #Calcular aristas
```

En el grafo creado todos los nodos tienen un loop,ninguna de las aristas es multiple. ###Isomorfismo Se dice que entre dos grafos G1 y G2 cuyos nodos no estan etiquetados existe isomorfía si al etiquetarlos cada una de los nodos se corresponde a la perfección con el grafo de referencia. Así el grafo recien creado es isomorfo con el anterior.

```{r}
set.seed(22051998)
g <- sample_gnp(6, 1, directed = FALSE, loops = TRUE) #Crea un grafo aleatorio con 6 nodos, no dirigido y con loops
plot(g,
     vertex.color="darkorchid",  # color de los nodos
     vertex.size=20,             # tamaño de los nodos
     edge.color="black")         # color de las aristas
V(g) #Calcular nodos
E(g) #Calcular aristas
```

###Conectividad Se dice que un grafo es **conectado** si no puede ser expresado como la unión de dos grafos (G= G1 U G2) . Así, todo grafo que pueda ser expresado de esa forma Es un grafo **desconectado**

```{r}
set.seed(22051996)
g <- sample_gnp(6, 0.3, directed = FALSE, loops = FALSE) #Crea un grafo aleatorio con 6 nodos, no dirigido y con loops
plot(g,
     vertex.color="darkorchid",  # color de los nodos
     vertex.size=20,             # tamaño de los nodos
     edge.color="black")         # color de las aristas
```

En el grafo anterior ejemplificamos un grafo **desconectado** en el que cada grupo de nodos que estan conectados entre sí, son **componentes**. Con este mismo grafo podemos ejemplificar el concepto de 

###Proximidad
Decimos que dos vertices llamense v y w de un Grafo G son **incidentes** si hay una arista vw uniendolos.Así, en el ejemplo arriba, la arista que une el nodo 4 es incidente con el 1 y, las aritas que unen 1 y 6 son incidentes con el nodo 4.
Del mismo modo en el componente restante, las aristas que unen los vertices 5 y 3 son incidentes del vertice 2. Por otro lado, se dice que las aristas que comporten un nodo son **adyacentes**, así, la arista 5,2 es adyacente de
la arista 2,3. Mientras que en el otro componente la arista 1,4 es adyacente de la arista 4,6.

Cuando hablamos del concepto de **grado** de un nodo v de G, este es el número de aristas incidentes con v y se denota deg(v)
```{r}
set.seed(22051996)
g <- sample_gnp(8, 0.3, directed = FALSE, loops = FALSE) #Crea un grafo aleatorio con 6 nodos, no dirigido y con loops
plot(g,
     vertex.color="darkorchid",  # color de los nodos
     vertex.size=20,             # tamaño de los nodos
     edge.color="black")         # color de las aristas
#Calculamos los grados de los nodos en g y ordenamos de mayor a menor.

degree(g) %>% sort(decreasing=TRUE)
```

Los nodos 2, 4 y 7 tienen un valor de **grado del nodo** igual a 3; El nodo 3 tiene un **deg(v)= 2**; el resto dentro de esa componente con más nodos tiene un **deg(V)= 1**. El nodo restante en la otra componente tiene **deg(v)= 0**. Aunque en este caso no existe ningún loop, cabe mencionar que cuando existe un loop este por convención contribuye con 2 en lugar de 1 al valor del grado del nodo. Además a deg(v)= 0 se define como un **nodo aislado** y deg(v)=1 se define como un **nodo terminal**

La **secuencia de grado** de un Grafo consiste en los grados escritos en orden ascendente, con repeticiones cuando es necesario, como se muestra a continuación:
```{r}
degree(g) %>% sort(decreasing=FALSE)
```
###Subgraphs
Un **Subgrafo** de un grafo G es a su vez un grafo, en el cual cada uno de sus vertices pertenece a V(G) y  cada uno de sus aristas pertenecen a E(G). En el ejemplo siguiente crearemos un nuevo grafo e, induciremos un subgrafo donde no se consideren los nodos 5 y 6.
```{r}
set.seed(22051996)
g <- sample_gnp(6, 1, directed = FALSE, loops = TRUE) #Crea un grafo aleatorio con 6 nodos, no dirigido y con loops
plot(g,
     vertex.color="darkorchid",  # color de los nodos
     vertex.size=20,             # tamaño de los nodos
     edge.color="black")         # color de las aristas
g2 <- induced_subgraph(g, 1:4) #Induce un subgrafo del grafo en g que no contenga al nodo 5 y 6
plot(g2,
     vertex.color="darkorchid",  # color de los nodos
     vertex.size=20,             # tamaño de los nodos
     edge.color="black")         # color de las aristas
```

Podemos notar que en el nuevo subgrafo donde no se consideraron los nodos 5 y 6, también se descartan las aristas que unian estos nodos con los demás. Podríamos denotar a este subgrafo como **G-S** donde S es un set de vertices. **G-e** se refiere a un subgrafo donde no se considera un vertice del grafo original, esto se ejemplifica a continuación:
```{r}
g3 <- induced_subgraph(g, 1:5) #Induce un subgrafo del grafo en g que no contenga al nodo 6
plot(g3,
     vertex.color="darkorchid",  # color de los nodos
     vertex.size=20,             # tamaño de los nodos
     edge.color="black")         # color de las aristas
```
